臺灣臺中地方法院刑事判決　　　　　　　　　　　　九十二年度訴緝字第六七號
　　公　訴　人　台灣台中地方法院檢察署檢察官
　　被　　　告　丙○○
右列被告因公共危險案件，經檢察官提起公訴（九十二年度偵字第七五三七號），本
院判決如左：
    主      文
丙○○共同放火燒燬他人所有之挖土機壹輛，致生公共危險，處有期徒刑壹年貳月。
手套參隻、裝汽油用塑膠桶壹個均沒收。
    事      實
一、丙○○與乙○○、張益能（二人已經本院判決，現上訴二審中）係朋友關係，張
    益能於民國九十二年四月二日，接獲張永周（綽號二百，另由台灣台中地方法院
    檢察署檢察官簽分偵辦中）來電，要求其找人至坐落台中縣和平鄉○○段二八六
    、二八八地號之河川地上，放火燒毀停放於該河川土地上之挖土機。張益能乃轉
    而教唆在旁之乙○○前往放火，乙○○因而萌生犯意並應允之，張益能即將電話
    交予乙○○，讓乙○○與張永周直接商討細節。乙○○答應前往放火後，即於九
    十二年四月二日十九時許，向張益能借用其女友許婷婷所有之車號六Ｑ─八六六
    二號賓士牌自用小客車，自其位於台中市西屯區弘孝部十九號之住處出發，前往
    搭載丙○○後，即與丙○○二人基於共同犯意之聯絡，先於當日十九時四十分許
    ，駕車至位於台中市○○區○○路二段二五九之一號之「久久大賣場」內購買二
    十公升裝之汽油桶二個、綿質手套二付、襪子二雙等物；再於同日十九時五十分
    許駕車至位於台中市○○路○段二一一號「中油青海加油站」購買汽油，並裝入
    所購之汽油桶內。乙○○、丙○○於購妥汽油後，即共同駕車前往位於台中縣和
    平鄉之「谷關飯店」投宿於二二一一號房，並於入房後立即駕車離開房間前往上
    開土地之目的地（即台中縣和平鄉博愛橋下方大甲溪疏浚工程處），於同日二十
    二時三十分許到達，並將所開上開賓士車輛放於中橫公路德芙欄橋頭旁，再戴上
    手套後，由丙○○負責把風，再由乙○○自後車廂內提著上開裝滿汽油之汽油桶
    ，下手將汽油倒在溫義裡所有之挖土機上，並放火引燃，而燒毀該挖土機，致生
    公共危險。嗣於同年月三日十六時許，為警查獲，並扣得乙○○所有供犯罪所用
    之手套二隻，另於縱火現場扣得裝汽油用塑膠桶一個手套一隻。
二、案經台中縣警察局和平分局報告台灣台中地方法院檢察署檢察官偵查起訴。
    理      由
一、右揭事實業經被告丙○○及共同被告張益能、乙○○、於偵訊中坦承不諱，惟於
    本院準備程序時辯稱：「當天有去買汽油、手套、襪子，當天是乙○○說要去谷
    關玩。我於交保後乙○○才帶我去和張益能認識的，車子也不是我開的。於抓到
    時警員有於駕駛座找到手套，我沒有和乙○○去放火」。「有去買塑膠桶及手套
    。乙○○說要去谷關玩幾天，要去買這些東西」。「我於下山時，於產業道路上
    就被警察逮捕。我並不認識二百是何人，我並沒有放火，我只是在旁邊把風」。
    「我當時並不知道乙○○要去放火，我有跟乙○○去買汽油、塑膠桶，我並沒有
    找乙○○去放火。去加油時，我有問乙○○，為何去加油？乙○○說因山上沒有
    加油站，賓士車用油較費油」。「我承認，當時是在該處把風，替乙○○放火把
    風。我事先並不知道買手套、汽油桶、加汽油是要放火用的。我是事後才知道乙
    ○○要放火的，我一直到乙○○放完火後，我才知道乙○○是要去放火的」。同
    案被告乙○○於本案準備程序時到庭供述稱：「是丙○○找我的去放火的，代價
    是三萬元。我才向張益能借賓士車的，也一起去買汽油及塑膠桶」。之後乙○○
    又改稱：「是我發動要去放火的，丙○○並不知道要去放火的事情，丙○○是事
    後才知道實情，是我下去放火的」。之後於本院審理時同案被告乙○○以證人身
    分到庭結證稱：「張永周綽號二百，打電話給張益能找我，當時我手機有換，他
    找不到我，我人剛好在張益能家中，張益能就直接把電話拿給我聽，張永周說要
    我去放火，我就去放火，這是三月底的事情，後來我就跟張益能借車子，也一起
    找丙○○，丙○○當時並不知情，丙○○人於車上，我是找丙○○要去谷關泡溫
    泉。四月三日早上十、十一時許，被警查獲」。「火是我放的，當時我聽人說丙
    ○○人去大陸，就將罪責推給丙○○」。「我是聽人說的丙○○去大陸，丙○○
    有要求我幫他請律師，我就說我會向二百說，事後我有跟丙○○說是張永周叫我
    去放火的」。「我載丙○○時，丙○○有買一、二瓶啤酒。之前丙○○就有喝酒
    了」。「是去放火的，帶丙○○一起去是壯膽」等語。本案經隔離訊問，被告就
    喝酒一事被告強調：「我們見面時間我已忘記了，見面後，乙○○就載我，我們
    一面喝酒，酒是在家裡帶出來的，我喝的是三十八度高粱酒，當時喝了多少酒已
    忘記了」。而乙○○卻說「我載丙○○時，丙○○有買一、二瓶啤酒。之前丙○
    ○就有喝酒了」等語，二者迥然不同。而同案被告乙○○於檢察官訊問時，乙○
    ○供稱：「當天我與丙○○二人去，當天是張益能有叫我去放火，但他有說是張
    永周叫我們去，他的綽號叫「二佰仔」，「手機是我的」，「我手機上有收到『
    事情做的怎麼樣』之簡訊，此簡訊是張永周打給我的」。而000000000
    0號手機確是被告乙○○所用，且手機上有收到『事情做的怎麼樣』之簡訊，業
    經被告乙○○供述明確（見偵查卷第一百零三頁、一百零四頁），另被告乙○○
    於查獲之初，於九十二年四月四日，在台中縣警察局和平分局偵訊時，經警方提
    示被告張益能之照片供被告乙○○指認，被告乙○○經指認後供稱：教唆我縱火
    之張大哥就是照片中之人沒錯，後又於移送檢察官訊問時，堅決指出係我的大哥
    叫我去放火，經檢察官再次提示張益能照片，供被告乙○○指認時，被告又再次
    指證張大哥，確是張益能無誤，均有被告張益能之照片、及筆錄可參。另被告乙
    ○○又於警訊時供稱：「車號六Ｑ─八六六二號自用小客車車主許婷婷，她是我
    大哥張先生的同居人，因張先生要我到谷關縱火，所以提供該車輛作我犯案交通
    工具，不是我向許婷婷借的」，「他拿給我三萬元」等語，而車號六Ｑ─八六六
    二號自用小客車車主確是許婷婷，被告乙○○於審理時坦承車鑰匙，係向被告張
    益能拿的，可認被告陳義前於偵訊時供述應屬真實，被告乙○○於本院九十二年
    度訴字第一六四○號案件審理時供稱：「於案發前二天我和丙○○在張益能家中
    ，後來張益能電話在響，說張永來找我，二百說有一件事情要我去做，代價三萬
    元，我當時說不要，張益能有問我何事，我說叫我去放火，我說不要做，丙○○
    後來說他要做，於案發當天丙○○來找我，於晚上十點鐘，我們就去買汽油，後
    來再到谷關龍谷飯店，後來再到砂石場，我並沒有下車，後來約一、二十分鐘後
    丙○○就走過來，當時我有看到火，後來我們就直接到飯店休息。買汽油是我帶
    丙○○去買的，現場找到的汽油桶、手套是放於現場的旁邊」。「我們是當晚的
    六、七點。我們先到河南路和清海路加油站買汽油、手套，南河路二段的大賣場
    去買手套、襪子、二個桶子等物，後來約於二十二時才到「龍谷飯店」，當晚我
    們先去放火，然後才回去吃飯，所以放火時間是二十二時三十分左右。後來去放
    火的代價要問叫丙○○才知道，當時約定是三萬元，當時我於電話中我有當場拒
    絕，我說我沒有欠錢，後來才由丙○○去的」。「是許婷婷的車子，她是張益能
    的女友。當時張益能和許婷婷二人都在場，我是向張益能說要借車，張益能就將
    車子借給我」。「於警局所言都實在。車子是向張先生借的，三萬元是丙○○和
    二佰的事情，當時丙○○被抓時，丙○○向我說他於地院還有案子，要我承擔下
    來。教唆我縱火之人卻是照片中之人張大哥。當時是二佰打電話給張益能要找我
    ，因我電話換掉，他們二人有無說到要找人去放火之事我就不知道，於被抓時我
    並不想指認張永周，就隨便指認張益能。我去放火之事張益能並不知道。當時於
    警訊筆錄時都沒有用非法手段。二佰就是張永周，是張永周交代張益能要照顧我
    ，有供我吃飯、居住」等語（見本院九十二年度訴字第一六四○號卷第六十二頁
    至第六十四頁）。而被害人丁○○亦於本院九十二年度訴字第一六四○號庭指訴
    稱：「放火燒之前幾天，他們有到大甲溪疏濬工程之現場去看，我看到四人，當
    時有人上去挖土機拔鑰匙，鑰匙有被他們拿走，之後我們是用預備鑰匙在使用。
    當天我沒有看到放火，當時我人在睡覺，有聽到砂石車發動聲音，我才醒過來。
    因為砂石車的司機睡在車上，他怕被波及到，所以發動車子要開走，我才醒過來
    ，我起來時，見到挖土機已著火。警員到現場時，於臨近發現汽油桶、手套是於
    附近找到的，挖土機、電腦、引擎、線路、開關等都已全部燒燬，現已變廢鐵，
    已經當廢鐵賣掉。該部挖土機的是價約二百二十萬元」，「沒有滅火的話，柴油
    會爆炸，裡面裝有四百多公升之柴油，如砂石車沒有開走，就會發生危險。爆炸
    後，臨近的工寮、機車、自小客車都會被波及，甚至會燒到臨近的森林」等語。
    被害人甲○○於本院審理時到庭指訴稱：「於二月八日施工，有接過一次恐嚇電
    話，有五個少年過來，叫我不要再做了，第二天又來阻撓，有拿一張電話，要我
    和他們的老大綽號「二百」聯絡，我有打電話過去，但沒有人接，他們曾經開六
    Ｑ─８６６２號黑色賓士車，賓士車於我去警局指認時，是同一部車子」。「挖
    土機現已完全毀損，我並不知道他們為何要來燒挖土機。假如沒有滅火的話，臨
    近的砂石車會被燒到，因砂石車停於挖土機旁，會造成公共危險」，「二人都不
    認識，我只聽過「二佰」之人，我當時是接到紙條才知道，有二百之人。車牌是
    我裡面之人記下來的，他名字叫阿如。那台喜美是我看到的，那台賓士車是我說
    給警員知道的，我也有看到賓士車之相片」。而被害人丁○○本院以證人身分再
    次傳訊，其到庭結證稱：「是有一部挖土機停放於台中縣和平鄉博愛僑下方被放
    火燒毀，當時九十二年四月二或三日在台中縣和平鄉博愛橋下方，我人在挖土機
    上方的土地上之廂型車裡面睡覺，廂型車離挖土機約有一、二樓高度，當時已經
    半夜，臨時被車子的發動聲吵醒，我人就起來看，就看到挖土機已冒煙。當時我
    有感覺到火燒的熱度，當時我有叫消防車來處理，同時我也有報案，消防隊來了
    就把火熄滅」。「火燒當時週邊的地形，旁邊是石頭，旁邊有停放拖車，幾部拖
    車我並不知道，挖土機旁邊都會有拖車，應該有三部以上。拖車是砂石車，其他
    的車輛均沒有停放。挖土機的上方是廂型車」。「附近有工寮，是鐵皮屋。離挖
    土機約有五十公尺」。「鐵皮工寮裡面堆放模板」。「還有香菇寮，也是鐵皮屋
    ，距挖土機約五十公尺」。「該部挖土機內有柴油，約四百公升」等語。經指認
    卷附之照片，被害人確認被告所駕駛之車輛為六Ｑ─８６６２號黑色賓士車，而
    被放火之挖土機一部，確已完全毀壞，有被害人溫義理供述明確，並有照片附卷
    可證，被告在坐落台中縣和平鄉○○段二八六、二八八地號之河川地上，即台中
    縣和平鄉博愛橋下方大甲溪疏浚工程處，該處係大甲溪疏浚工程處，為採取土石
    ，工程車甚多，又有工程人員進駐，尤以夜間工人住於緊鄰之工寮休息，且該處
    大片森林環繞，被告於夜間放火依當時照片顯示，熊熊烈火，將挖土機整台燒燬
    ，此使不特定之社會大眾，產生恐懼心甚大或其財產法益有所侵害，顯已造成公
    共危險，此外並有統一發票二紙、照片十二幀附卷及手套三隻、裝汽油用塑膠桶
    一個均扣案足資佐證，被告三人之犯行，均足堪認定。
二、核被告丙○○所為係犯刑法第一百七十五條第一項之放火燒燬住宅等以外之物罪
    。被告丙○○、與乙○○間有犯意之聯絡，行為之分擔，應依共同正犯之規定論
    處，爰審酌被告等犯罪之動機、手段、所生危害及犯後態度等一切情狀，量處如
    主文所示之刑。扣案之手套三隻、裝汽油用塑膠桶一個，為共同被告乙○○所有
    且係供犯罪所用之物，應依刑法第三十八條第一項第二款之規定沒收之。
據上論斷，應依刑事訴訟法第二百九十九條第一項前段，刑法第二十八條、第一百七
十五條第一項、第三十八條第一項第二款，判決如主文。
中      華      民    國    九十三    年      一      月    二十    日
                             台灣台中地方法院刑事第三庭
                                  審判長   法  官 劉錫賢
                                           法  官 陳德利
                                           法  官 黃松竹
右正本證明與原本無異。
如不服本判決，應於送達後十日內，向本院提出上訴狀，上訴於台灣高等法院台中分
院(須附繕本)。
                                           書記官
中      華      民    國    九十三    年      一      月    二十    日
刑法第一百七十五條第一項︰放火燒燬前二條以外之他人所有物，致生公共危險者，
處一年以上七年以下有期徒刑。
